臺灣高等法院臺中分院刑事判決　　　　　　　　九十年度重上更(四)字第一五六號
　　上　訴　人
　　即　被　告　己○○
　　選任辯護人　陳明發
　　上　訴　人
　　即　被　告　戊○○
　　選任辯護人　李惠宗
右上訴人，因被告違反貪污治罪條例等案件，不服臺灣臺中地方法院八十三年度訴字
第三四二九號，中華民國八十四年五月五日第一審判決（起訴案號：臺灣臺中地方法
院檢察署八十三年度偵字第一一二七三號、第一三００八號）提起上訴，經本院判決
後，由最高法院發回審理，本院判決如左：
    主      文
原判決撤銷。
己○○、戊○○共同行使公務員明知為不實之事項，而登載於職務上所掌之公文書，
足以生損害於公眾，各處有期徒刑壹年肆月，戊○○緩刑伍年。
    事      實
一、己○○為臺中縣和平鄉公所之建設課技士，負責該公所發包建築工程之設計、估
    算、監造及驗收業務，戊○○亦為臺中縣和平鄉公所之建設課技士，負責該公所
    發包之工程驗收等業務，均係依據法令從事公務之公務員。民國（下同）八十年
    七月間，臺中縣谷關地區居民之飲水，因台電公司在大甲溪上游施作發電廠，造
    成大甲溪下游水源枯竭，致谷關地區居民常有缺水情事，臺中縣和平鄉公所乃邀
    集臺中縣政府、台電公司等單位協商解決事宜，經開會協調後，由台電公司出資
    新台幣（下同）一百萬元、臺中縣政府出資五十萬元、和平鄉公所出資四十萬元
    、谷關自來水管理委員會配合款十萬元，總計籌資二百萬元交由和平鄉公所辦理
    谷關簡易自來水改善工程，並由己○○負責該工程設計、招標、發包業務，己○○且事先前往清水台溪水源頭至谷關地區自來水蓄水塔等地進行實地勘查，依據
    台電公司原先架設之管線估計，該導水管長度如沿山壁地形舖設約需八公里長，
    即設計於清水台溪水源頭至谷關地區自來水蓄水塔之間，施作一條長八公里之四
    英吋ＰＶＣ導水管，以導引清水台溪之水源至谷關地區自來水蓄水塔供谷關地區
    民眾飲用，並於其所製作之工程設計預算書內之工程預算表，列載六英吋ＰＶＣ
    管一百公尺、四英吋ＰＶＣ管七九○○公尺合計八千公尺即八公里，總價八十二
    萬元，八公里水管之接工二十八萬元。該工程於八十一年六月二十三日經招標比
    價結果，由清鼎土木包工業以一百九十二萬二千元得標，並於同年七月十日申報
    開工施作，然該清鼎土木包工業實際施作之一條ＰＶＣ導水管僅長約四至五公里
    左右，因地形所限未再施工，亦未申請變更施工方法，即逕行申報完工。八十一
    年十一月十六日，己○○、戊○○二人及該鄉公所主計員陳愛卿辦理該工程驗收
    及監驗事宜，己○○、戊○○均明知該工程訂立合約時，約明係以承作長度約八
    公里水管為該工程契約之內容，且以施作水管長度作為計算工程款給付標準，而
    清鼎土木包工業實際施作工程僅約四至五公里，未符合契約之約定，己○○、戊○○二人，竟基於共同公務員於公文書不實登載之犯意聯絡，告知監驗人員陳愛
    卿稱：該工程初驗已完成，此次複驗妳只需要點收水錶數量，以及至水源頭及導
    水管末端查看工程是否峻工，給水是否正常，至於該工程數量規格品質是否達契
    約標準，由驗收人員戊○○負責鑑定等語。其三人當日會同包商，共同前往驗收
    監驗後，己○○、戊○○共同明知上開短作情事，依法令規定，不得認定已完工
    ，竟利用不知情之該鄉公所約僱人員尚靜蘭，於戊○○職務上所製作之「工程驗
    收紀錄」及「營繕工程結算驗收證明書」之公文書上，登載「驗收結果數量與設
    計合約相符合」、「經驗收結果除隱蔽部分由監員工負責外其餘符合同意驗收」
    及「經驗收結果除隱蔽部分由監員工負責外其餘符合同意驗收」之不實文字，再
    由戊○○己○○蓋上職章後，將前開文書持以行使，連同工程請款單呈報結算，
    致該鄉公所依約給付總工程款一百九十二萬二千元，足以生損害於鄉公所。嗣該
    工程由谷關自來水管理委員會接管後，該委員會一再向和平鄉公所異議施工現況
    與設計明顯不符，承包商清鼎土木包工業乃於八十二年九月間起至十一月間，傭
    工運載四英寸ＰＶＣ管五十支、一百九十三支及一百八十八支至現場，交由谷關
    自來水管理委員會副主任委員楊塗木、管理員蔡水河簽收後，再在原路線補做一
    條長約四公里之ＰＶＣ導水管，以彌補水量不足，清鼎土木包工業因而結算後，
    虧損約八十六萬元（清鼎土木包工業負責人鍾武光，另由檢察官為不起訴處分）
    ，迨八十三年一月間，經法務部調查局臺中縣調查站循線查獲。
二、案經法務部調查局台中縣調查站將己○○移送臺灣臺中地方法院檢察署檢察官偵
    辦，暨由該署檢察官自動檢舉戊○○偵查起訴。
    理      由
一、訊據上訴人即被告（下稱被告）己○○、戊○○二人，固坦承其等二人為臺中縣
    和平鄉公所建設課之技士，負責建築工程之設計估算發包及驗收業務等情事，惟
    均矢口否認有上開公文書不實登載、圖利之犯行，被告己○○先後辯稱：其係依
    民眾反應要設置八公里長之水管，才設計為八公里，至完工時，其係設計人員不
    得擔任驗收人員，亦未參與驗收，僅於驗收完成後按實際費用辦理本件結算付款
    ，自無圖利等犯行，且圖利罪之構成要件已修正，被告應未犯罪云云。被告戊○○先於八十三年二月四日調查站調查時供稱：上開工程，伊從未前往驗收，係己○○私下假藉伊名義辦理驗收，並指示建設課臨時員尚靜蘭在工程之「工程驗收
    紀錄表」驗收意見欄內，逕為填寫「驗收結果數量與設計合約相符合」等字樣，
    並未經伊同意，私下在上開紀錄表內驗收人員欄及驗收意見欄內，加蓋伊職章，
    而以偽造不實之驗收方式完成驗收，本件工程伊雖掛名驗收人，事實上伊根本未
    參與驗收云云（參見一一二七三號偵查卷二六頁）。嗣於八十三年六月九日調查
    時則供稱：八十一年十一月十六日下午，伊與己○○、陳愛卿及承包商清鼎土木
    包工業指派之人員同往施工現場進行驗收，因實作四英寸ＰＶＣ管數量約僅有四
    公里左右與合約不符，因此當場伊並未准予驗收，並於當天返回鄉公所後，即向
    己○○表示該工程實作數量與合約不符，不能驗收，需要要求承包廠商改善上述
    數量不符之缺失後，才能辦理驗收工作，當時己○○答稱其會通知廠商補做後再
    行辦理複驗、付款。之後，和平鄉鄉公所建設課從未再指派伊進行複驗，故伊迄
    八十三年五月以前，並不知道該工程是否有另行補做‧‧‧而己○○、尚靜蘭冒
    用伊名義完成該工程驗收之書面程序後，隨即由己○○、尚靜蘭完成該工程之結
    算，並通知鄉公所主計室辦理付款云云。再於偵查中先後改稱：八十一年十一月
    十六日前，伊有去驗收，發現數量不符然後叫主辦人員改善，否則無法結算。八
    十一年十一月十六日，伊去驗第二次，長度有達到八公里，數量已經符合，故伊
    委託尚靜蘭幫伊製作上開驗收紀錄表及驗收證明書，尚靜蘭寫好後有拿給伊看，
    伊看過後拿職章給尚靜蘭，請她代為蓋章等語（參見同上偵查卷二八、三五頁）
    。迨原審及本院審理時則又改稱：伊於驗收時僅觀察水塔內是否有足夠流量，至
    於水管長度因水管均設於懸崖壁上，無法去丈量，且廠商一次購足材料，兩次施
    工並無利潤，伊自無圖利廠商犯意，又圖利之構成要件已修正云云。惟查：
(一)被告己○○於八十三年六月十日調查站訊問時供承：其負責該工程設計業務後，
    即依前述工程作業規定，前往谷關地區民眾俗稱清水台溪水源頭處至谷關地區自
    來水蓄水塔等施作路線進行實地勘查，即編列該工程設計書，該工程主要設計內
    容為於上述清水台溪水源頭處至谷關地區自來水蓄水塔之間施作連接一條長八公
    里之四英吋ＰＶＣ導水管，以導引清水台溪之水源至谷關地區自來水蓄水塔供谷
    關地區民眾使用‧‧‧承包廠商申報開工後，亦由其負責該工程監造業務，施工
    期間，因其腳部受傷，故均未到施工現地監工等語在卷（參見一一二七三號偵查
    卷五、六頁）。又依八十一年七月十日「開工報告」，其上並未載明經指派之監
    工為何人，且和平鄉公所「工程驗收紀錄」、「營繕工程結算驗收證明書」、「
    工程請款單」上之監工人員，均係『技士己○○』等情，復有各該文書附卷可稽
    （參見外放證物），是該工程由被告己○○設計發包，並負責監造之情事，至為
    明確，洵堪認定。又證人即「清鼎土木包工業」負責施工之壬○○，於八十三年
    六月十六日調查站訊問時供稱：有關ＰＶＣ排水管聯接裝設係由「清鼎公司」負
    責供應ＰＶＣ管等材料，以二十五萬元委由綽號「阿裕」之辛○○代為施工，辛○○受託施作ＰＶＣ導水管工程後，按規定於八十一年九月間在工程地點施作一
    條長約四、五公里之四吋ＰＶＣ管導水管，辛○○完成該水管按裝聯接工程後，
    伊乃告知伊兄即清鼎公司負責人鍾武光，該工程已施作完畢，可進行驗收，鍾武
    光向和平鄉公所申報完工後，即告知預定於八十一年十一月十六日辦理驗收等語
    （參見同上卷八頁、九頁），核與證人辛○○於八十三年六月八日調查站訊問時
    供述渠施作之ＰＶＣ水管長度約四公里等情大致相符（參見同上卷二三頁），則
    該現場施工後報請驗收之長度，約僅四公里之情事，已甚顯然。再者，證人即谷
    關自來水管理委員會主任委員邱新火、副主任委員楊塗木、管理員蔡水河，先後
    於八十三年間在調查訊問時證稱：該委員會在八十一年底之前，並不知悉該工程
    之設計內容，和平鄉建設課之承辦人己○○，曾於八十一年九月間打電話告稱希
    望能配合驗收，但遭拒絕。經己○○影印該工程設計圖說資料給委員會後，始知
    該工程設計資料所在應施作八公里之引導水管，但因施工現況設計內容差距頗大
    ，故蔡水河乃親赴施工現場親點施工之水管數量，經於八十一年十一月下旬，親
    往施工現場清點時，ＰＶＣ管應為一千六百支，但數量僅有八百支左右，詳細數
    量如附件（即僅施設：四吋每支五公尺者，合計七百六十支、六吋者合計施設二
    十支(每支原為六公尺，切斷為四公尺或五公尺使用)。迨八十二年九月起至十一
    月間，分三批僱工運材料至現場交蔡水河簽收，並開始補行施工一條四公里左右
    之ＰＶＣ導水管等情在卷，並有清點紀錄單附卷可稽（參見同上卷十六至二一頁
    ），經核與『八十二年』四月二十三日之谷關簡易自來水管理委員會水道工程架
    設評估會議紀錄所載內容，亦屬一致（參見外放證物），益見該施工數量於八十
    一年十一月十六日報請驗收時，明顯與契約未符，顯有不足，至為灼然。
(二)台中縣調查站人員，於八十三年六月一日會同被告己○○、戊○○等人，及谷關
    簡易自來水管理委員會管理員蔡水河，現場勘驗工程結果，顯見一：從施工水源
    頭至供水蓄水池共架設四吋ＰＶＣ導水管二線，其長度均為四千公尺左右，其中
    一線較早施設，另一線較晚施設，水管外觀明顯有新舊之別。二：據戊○○於現
    場表示，渠於八十一年九月十七日前往驗收該工程時，施工現地僅架設上述舊有
    管線一條，因施工數量不符，故未予驗收，至於後來施作之新設管線係於何時施
    工，渠並不知悉。三：據蔡水河於現場表示，渠於八十一年十一月下旬前往工程
    現場清點施作數量後，當時包商僅施作舊有ＰＶＣ管線一條長度約四千公尺左右
    ，俟後大約在八十二年九月上旬至同年十一月下旬，承包該工程之廠商僱工載運
    四吋ＰＶＣ管四三一支，至谷關簡易自來水管理委員會，由該委員會點收後，承
    包商再僱工將上述ＰＶＣ管運至現場架設第二條導水管，惟施工之詳細時間，渠
    並不知悉，此有會勘記錄在卷可憑（參見同上偵查卷三十頁），並經證人即調查
    員乙○○於本院更四審時證稱無訛，佐以證人壬○○於偵查中所證「第一次是我
    負責，第二次何時補的我不知道，第一次施工時沒有量長度」等語（參見同上卷
    三六頁），證人楊塗木蔡水河於偵查中、原審時所證「但在八十二年九月間以後
    ，他們有運載ＰＶＣ管到施工現場交由我們二人簽收，然後再補行施工」、「發
    覺整條水管只有四公里」等語（參見偵查卷四二頁，原審卷六七頁），證人辛○○於偵查中、原審時所證「我接一條，於八十一年九月間完工，另一條誰接的，
    不知道」等語（參見偵查卷四三頁。原審卷四四頁），以及證人壬○○於原審所
    證「是我於八十二年九月至十一月間做第二條水管‧‧‧後因委員會稱長度不足
    ，才要我們另行補做，所新做的水管和先前做的水管長度差不多」、「施工約二
    個月」、「後來再補做的第二條水管，沒再補收工程款」等語（參見原審卷四四
    頁、六八頁），證人范仁達於本院所證「水管有二條，第一條不是我做的，是壬○○做的，因水量不足，才要我去做第二條水管」等語（參見本院上訴卷五五頁
    背面、七四頁背面），參以上開『八十二年』四月二十三日會議紀錄內容，是該
    會勘現場之二條導水管係分別於驗收前後，各別施作之情事，洵堪認定。
(三)被告己○○於調查站訊問時供稱：其於施工期間，因腳部受傷，故均未到施工現
    地監工云云在卷，而依上所述，本件確係己○○負責監造，是其未實際監工，已
    有未合。被告於偵查中雖否認有共同驗收之情事，惟先後所供「我只帶他們到起
    點，因我腳痛（並未至現場共同驗收）」、「我沒有去驗收」云云（參見同上卷
    三六頁背面、四七頁背面）未盡相符，且被告於調查站時自承：八十一年九月十
    七日完工後，其簽請建設課長庚○○批示派戊○○辦理驗收事宜，惟該指派後，
    其均未安排驗收日期，直到同年十一月十六日上午，其再簽請建設課長指派人員
    驗收，建設課長雖未指派何人驗收，惟其卻於當天（八十一年十一月十六日）下
    午邀約戊○○及鄉公所主計員陳愛卿，會同包商壬○○同往施工現場驗收工程，
    驗收後戊○○認為施作數量與施工數量符合，故驗收之後，隨即辦理該工程結算
    付款等語在卷（參見同上偵查卷六頁），核與外放證物之八十一年十一月十六日
    簽呈相符，是該鄉長周吉德既僅指派「陳主計員複驗」，被告何須邀約被告戊○○一同前往現場共同驗收，已非無疑。又被告己○○於本院更審時，依「機關營
    繕工程及購置定製變賣財物稽察條例」第二十四條規定：「經辦營繕工程及購置
    財物人員，不得主持驗收」（參見本院更一卷三六頁），辯稱其不得擔任驗收人
    員乙節，固非無憑，然法令規定能否兼任驗收人員，與實際是否至現場驗收，並
    無必然衝突性，有如被告己○○應負責監工，卻實際上未盡監工之責般，佐以被
    告戊○○於調查時就本案之十一月十六日如何驗收之供詞（參見偵查卷二六、二
    八頁），明顯與偵查中兩次所供矛盾，且戊○○於偵查中所辯該十一月十六日驗
    收結果與契約相符，更與勘驗結果，完全相悖，是被告己○○於本院更審時辯稱
    其當日雖有載戊○○等人到現場，並未會同驗收云云，已難輕信。
(四)證人陳愛卿於八十三年六月九日調查站訊問時證稱：八十一年九月十七日承包商
    提出完工報告，建設課長庚○○指派伊與戊○○會同驗收，惟因己○○未簽註驗
    收日期，且事後亦未通知伊前往驗收，該次驗收即不了了之，但於八十一年十一
    月十六日，己○○再簽請鄉長核派驗收人員，鄉長不在，由財政課長黃正綱代為
    裁示派伊複驗，伊即隨同己○○、戊○○及承包商指派之人員前往工地進行複驗
    ，伊等四人到達現場後，己○○及戊○○告知伊，該工程初驗已完成，此次複驗
    只需點收水錶數量及至水源頭之水池導水管末端查看工程是否竣工，給水是否正
    常，至於工程數量規格品質是否達契約標準由驗收人員負責鑑定，非伊所負責，
    因此伊對工程數量品質規格未進行複驗，當日由己○○、戊○○等人進行工程驗
    收，後隨即由己○○等人製作驗收紀錄、決算證明，並辦理決算付款等語（參見
    同上偵查卷十一、十二頁），陳愛卿又於偵查中及原審審理時證稱：係伊與己○○、戊○○會同包商人員於八十一年十一月十六日前往驗收，戊○○並稱工程前
    已驗收過，今天（即八十一年十一月十六日）是複驗，只要看水錶、水源頭等均
    有水即可等語在卷（參見同上卷三五頁，原審卷三二頁背面），前後所供情節相
    符，經核與證人壬○○於調查站訊問時所供稱：八十一年十一月十六日當天下午
    ，伊陪同承辦人己○○、驗收人員戊○○、主計員陳愛卿同往施工現地進行驗收
    ，發現工程施工實作數量與合約數量不符，故當場並未經驗收人員同意驗收，即
    同往和平鄉公所商討改善補救之道，己○○向壬○○稱有需改善補作事項會與伊
    兄鍾武光聯繫，伊告知伊兄後，由渠逕行與己○○聯繫，不料未經驗收，己○○
    等人即同意驗收結算、付款等情（參見同上卷九至十頁），亦屬無異，則依上各
    情，十一月十六日之驗收，被告己○○、戊○○既均一同到場並共同返回鄉公所
    ，現場施工與契約內容完全未符，處處可見，更為證人壬○○所明知，則被告戊○○於偵審中空口辯稱該日驗收符合規定云云，被告己○○辯稱其不能參與驗收
    ，亦未共同驗收云云，自係口舌之無稽辯詞，均難採信。
(五)證人即和平鄉公所臨時員尚靜蘭，於八十三年六月十日調查站訊問時證稱：「工
    程驗收紀錄及營繕工程結算驗收證明書係我所製作‧‧‧工程驗收紀錄之驗收意
    見欄之驗收結果數量與設計合約相符合，我係依照該工程承辦人己○○、驗收人
    戊○○『二人併同前往驗收』工程後，要我製作工程驗收紀錄時，告知我驗收結
    果數量與設計合約相符合後，我即予以記載在該工程驗收紀錄驗收意見欄，至於
    到底係己○○或是戊○○告知我的，因事隔久遠，已記不清楚，另外關於技士戊○○之印章，到底是我拿戊○○的印章蓋或戊○○自己蓋的，因業務關係，偶而
    戊○○會拿印章要求我為渠在一些報表上加蓋‧‧‧該事件已隔很久，我不能確
    定」等語在卷，渠雖於偵查中證稱：章是戊○○自己蓋的等語（參見同上卷十四
    頁，三三頁背面），核與被告戊○○於偵查中所供稱「驗收紀錄，驗收證明書上
    之印章，係我委託尚靜蘭蓋的，她寫好以後有拿給我看，我看過後拿印章給尚某
    請她幫我蓋」等情（參見同上卷三五頁背面），雖稍有未符，惟該書寫內容既經
    被告戊○○確認後，再蓋上戊○○之職章，及監工人員己○○之職章，該等不實
    內容，自應由知情並到場之戊○○、己○○二人所共同負責，已甚明顯。況依證
    人壬○○於調查時所證：己○○告知伊，渠會與鍾武光聯繫，伊即告知鍾武光該
    日驗收未完成後，即由鍾武光與己○○聯繫協調，未再驗收即逕行通過結算付款
    等語，證人鍾武光於偵查中所證「（二條各何時完工）詳情我弟較清楚，應都是
    在驗收前完工」、「（究何時完工）我不清楚，是我弟弟在做的」云云，以及證
    人邱新火於調查時、偵查中所證「其後約十天，和平鄉公所建設課之承辦人己○○打電話給我，謂該工程已告完工，希望我能配合進行驗收，暗示我不要對該工
    程刁難，我乃以對全部工程均未參與，不可能驗收而拒絕」、「己○○沒有叫我
    不要刁難，只有說工程已做完」等語，佐以卷附『八十二年』四月二十三日之會
    議紀錄內容，及被告簽註意見，足見該工程於十一月十六日驗收後，即未再安排
    另外之驗收，至為明顯，是被告己○○簽請八十一年九月十七日之驗收未成後，
    再隻手遮天主導本件之十一月十六日驗收不實，已係昭然若揭，要堪認定。
(六)又證人陳愛卿於本院前審證稱「共有被告二人及包商與我四人去驗收」、「不認
    識甲○○」、「驗收人員跟我說轉水龍頭有水即表示此工程有完成了，數量與品
    質方面我只依書面審核」、「己○○只帶我們到蓄水池那一段，他稱腳痛無法再
    走，戊○○有再帶我和包商再走一段路去看，有看到很多水管」等語，核與證人
    壬○○所證稱「依合約，照公所繪之現場圖施工，設計圖雖有合計水管數八公里
    ，但我們實際施工僅四公里即完工」、「另外補行施工四公里，係何時施工另外
    查報，共驗收二次」，證人范仁達所證「我施作第二部分工程」等情相符（參見
    本院上訴卷一六六、一六七頁，七四頁），經核與證人蔡水河楊塗木於偵查中所
    證該補做工程係八十二年九月以後施作情節（參見偵查卷四二頁面），亦屬一致
    ，是該工程未完工即報請驗收，已極明顯，要堪認定。再者，證人甲○○於本院
    前審時證稱「（施工完畢包工人員，有將多餘之水管交由你保管）沒有，我是去
    爭取做此水管工程，尚未完工，管理委員會另成立，新的管理委員會接此工程之
    監督管理工作，我即不管了」、「（水管有剩下）無，水管本來放在我門口，後
    來陸續施工即取走，我不知取至何處」云云在卷（參見本院上訴卷一八五頁），
    而證人蔡水河楊塗木於本院先後證稱「八十一年底完工」、「有再做另外一條」
    、「因舊水管通過遊樂區，所以決定改道‧‧‧無依原設計施工，原水管應從瀑
    布引一條水管下來，但承包商沒這麼做，偷工減料直接沒將水管引從瀑布起，只
    從下面隨便做做，因此只做了四公里」、「他們說有部分要拿去做預備用的，結
    果全部取走，水管是事後做的」、「第一次驗收沒有去」、「水管有交與前任管
    理委員甲○○，我有拿些準備當備用，但被甲○○取走」、「有叫我們點交，後
    來又載走，是拿去做第二條，當初治安機關已在查了，包商是要我們簽個名，事
    實上根本沒交與我們保管（庭呈八十四年開會紀錄表附卷）」等語（參見本院上
    訴卷四二、四三頁，一二三頁，一三九頁，一六六頁），佐以該八十二年四月二
    十三日會議紀錄內容，顯見該八十二年四月二十三日開會時，明顯有施工未完成
    之情事，至為顯明。又依外放證物之「同意接管證明」之日期，載明為八十一年
    十月三十日，鄉公所收文日期則為八十一年十一月十一日，均係在被告己○○簽
    請八十一年十一月十六日驗收日期之前，佐以和平鄉公所八十一年十月二十一日
    第一０一八０號函文所載「依自來水管理委員會八十一年十月十六日建議案‧‧
    ‧請依照其五項各項改善後報所複驗合格後再支付工程款」之意旨（參見本院更
    一卷八四頁，更二卷一三二頁），則如該工程原先由自來水管理委員會同意接管
    時，即已驗收完成，又何須再由鄉公所辦理驗收，且邱新火楊塗木蔡水河等人，
    何以拒絕共同驗收，在在與常情難以相合，足認該接管同意證明，尚難為工程已
    完工之有利認定，更難推論該十一月十六日之驗收時，確與契約相符之情節。又
    依證人楊塗木所提八十四年十月二十日會議紀錄之楊塗木、主席結論等所載（參
    見本院上訴卷一六九頁），對照八十二年四月二十三日會議紀錄，以及證人甲○○、蔡水河、楊塗木等人之證詞以觀，堪認原先工程係八十一年十一月間報請驗
    收（並獲准通過），核與八十二年九月間開始補做第二條水管工程，明顯可茲區
    別，是該原先工程於十一月十六日報請驗收時，是否確實完工，究由何人監工、
    何人驗收等等，顯與該自來水管理委員會無涉，更與該管理委員會何時改選，如
    何交接等等，均毫無關連，亦甚明顯。
(七)被告己○○於本院更審時改稱該工程係由和平鄉公所水電技工丁○○負責監工云
    云（參見更一卷十九頁），核與被告於本院前審所供「（你有施工監工及驗收）
    我沒驗收」云云（參見本院上訴卷一九九頁背面），已有未符，則其改稱之用意
    何在，自有可疑。又證人蔡水河於本院更一審時，證稱「（為何做第二條水管）
    不知道」、「做好後，主任委員叫我去巡視共用多少支水管，是驗收前後去巡查
    的」、「（鄉公所驗收你有無去）是副主任委員楊塗木去的，但他已去世」等語
    ，證人甲○○亦證稱「（施工期間自來水管理委員會有無派人監工）沒有」、「
    （試水時你有無派人去）是新的管理委員會去試水的」、「第一條拉完後還有水
    管，剩下的拿去做第二條」等語（參見本院更一卷七五、七六頁），核與其等先
    前所供上情，悉屬相符，是該工程由被告己○○設計發包，並負責監工，且於八
    十一年十一月十六日核准驗收後，又於八十二年四月二十三日開會後，於同年九
    月至十一月間再施作第二條水管等情節，均係鐵證如山之事實，不容動搖。本院
    更一審判決，經最高法院撤銷發回本院審理後，被告己○○眼見翻案希望破滅後
    ，再於本院更二審時改稱「戊○○、陳愛卿、承包商、自來水管理委員會蔡水河
    負責驗收」云云，經核與被告戊○○所供稱「己○○有去，但腳痛並沒參與」云
    云（參見更二卷二八頁），及卷附鄉公所八十四年十二月十八日之證明書內容（
    參見更一卷一一六頁），以及證人陳愛卿先前所證等情，已非完全相符，被告己○○再另供稱「當初我因腳痛，有請蔡水河來協助監工，他有空時就會去看，是
    自來水管委會派來的，工程是我們發包，但我因腳痛無法去監工，丁○○也因車
    禍，腳受傷也沒去」云云，證人丁○○亦到庭證稱「（水管工程是否由你監工）
    我不知道，我因車禍受傷，並沒有參與」等語（參見本院更二卷七一、七五頁）
    ，然上開改稱之詞，核與證人蔡水河楊塗木於偵查中、原審時及本院前審所供上
    情，明顯未合。且證人甲○○亦證稱「（己○○在文件上批說水管由包商送給你
    ）沒有，是在施工時就堆在我店前隔一條馬路的停車場」云云，證人壬○○證稱
    「有補做第二條導水管」、「第二條時因地方管理委員會選舉後派系在亂，第二
    條我們也是買管子去補做的」、「二條水管長度不一，蓄水池地點亦不同，一在
    和平國小谷關分校，另一在往梨山上谷關過山洞處上方」等語，證人邱新火復證
    稱「從施工至完成都沒有參與」、「驗收好將工程交給我們管理，當初驗收時有
    知會我們說要驗收了」、「接管的日期是按照我們寫的日期來接管」、「實際上
    有無完成，我也不知道，管理員說有一些缺失，請他們改善，他們已改善，本來
    驗收也叫我們參與，我們說我們無權驗收，只有他們驗收好交我們管理」、「當
    初我只負責開會，及主持會議，這件事從頭至尾都沒有參與過，我也沒去，但管
    理委員會有委員楊塗木及管理員蔡水河去看過，但他們二人都已過世了」等語（
    參見本院更二卷七五頁、七三頁背面，一０五、一０六頁），足見該兩條水管之
    施工時間、地點、長度均有不同，甚為明顯，且堪認自來水管理委員會如有參與
    十一月十六日之行程，應係參與確認試水之有無，尚難推論事先有參與監工，甚
    或共同驗收之情事，則被告己○○先改稱係丁○○監工未成後，再改稱該工程於
    驗收前有請蔡水河協助監工或共同驗收乙節，核係卸責狡辯之詞，不足採信。
(八)證人余金生於本院八十九年十一月十日更審時證稱「因為將管線拉直，所以隨地
    形起伏，八公里才變成四公里」、「蔡水河說的並不實在，應該他不可能去清點
    ，山路難行，若依地形計算，現在應該有十一公里」、「不知道實際水管幾支，
    但應該不只那些數目」、「地震後，一切都毀害，不可能去現場清點」云云在卷
    ，同日證人甲○○卻證稱「（蔡水河說他有去現場清點，數目如前述，你認為實
    在否）有些部分架空，沒可能清楚點數」云云（參見本院更三卷七九至八二頁）
    ，且證人蔡水河仍到庭證稱「邊走邊算，以長度估算」、「有走過的地方就有算
    」、「有從頭走到底，全部都算」、「計算方式和起訖點應該沒有錯誤」、「我
    去現場，逐步清點，共算了三天，但無法依實際水管長度計量」等語（參見同上
    卷一０七至一一一頁，一六七頁），對照偵查卷八十三年六月一日勘驗紀錄及清
    查數量表，可見上開余金生臆測之證詞，不足為被告二人有利之認定。又證人陳
    愛卿於本院更審時復證稱「應由他們為初驗，是他們份內的事，我只參與複驗，
    我有看到他們在量長度，但該部分不是我應負責的部分，他們驗完，寫出結算書
    ，再交給我並說有水管，水也可以流出，因我那時負責主計，才同他們去複驗」
    等語（參見同上卷一六八頁），經核與伊先前偵審中之證詞以觀，上開更審時之
    證詞，亦難為被告二人有利之認定。迨本院更四審時，證人甲○○、丁○○、辛○○所證各情（參見更四卷五一至六四頁），核與證人以前所證均大致相符，另
    外庚○○所證「你有無批由丁○○當監工）時間太久忘了」、「有口頭指示，是
    新的自來水委員當監工」云云（參見本院更四卷五八頁），並無客觀證據可佐，
    核與上開認定，復明顯未符，自難為被告己○○有利之認定。又證人丁○○所證
    「我從一開始就沒有當監工」，明顯與被告己○○於本院多次所稱本件由丁○○
    監工云云，有所矛盾，則案發後至今已十年，被告己○○先後於偵審中所辯均有
    不同，更與其他證人蔡水河辛○○范仁達陳愛卿等人所證，難以相容，顯見其空
    口辯稱未負責監工亦未驗收云云，難以採信。至證人壬○○於本院辯論庭所證二
    條水管完工時間接近云云，顯與事實未合，礙難採信。再者，依上所述，本件現
    場於被告上訴時，已由本院法官會同被告至現場勘驗在卷（參見上訴卷一三八頁
    ），嗣因八十八年九二一大地震受損，經本院函請臺中縣東勢地政事務所，陳稱
    能否現場勘驗鑑定，經函覆稱「歉難辦理」，此有該所九十年十一月二十日函文
    可據（參見本院更四卷一００頁），是被告選任辯護人聲請履勘現場乙節，核非
    必要，且無礙上開驗收不實之公務員公文書登載不實罪之認定，附此敘明。
(九)按刑法第二百十三條之罪，僅以明知為不實之事項而登載於職務上所掌之公文書
    ，足以生損害於公眾或他人為要件，初不因其登載時有無生損害於公眾或他人之
    犯意，及實際上已否生損害，而為區別。且按刑法上偽造文書罪，所謂足以生損
    害於公眾或他人，以有生損害之虞為已足，不以實際發生損害為必要（參照最高
    法院三十一年上字第一八二六號、四十七年台上字第一九三號判例意旨）。依上
    所述，八十一年十一月十六日驗收時，該ＰＶＣ導水管埋設工程既未依約完工，
    則現場縱有難以測量或無法驗收之情況，衡情以觀，自可另行商訂如何驗收之程
    序，報請鄉公所核定後，另行指定期日驗收，或逕行於驗收紀錄上載明實際上驗
    收之情形，並載明真正困難所在之保留註記內容，以茲確認監工或驗收責任之區
    分，鄉公所之鄉長更可依該驗收結果及主計等承辦人員之意見，而核可認定已否
    完工，進而進行工程結算付款之流程。詎被告二人於驗收後，明知現場施工與契
    約未符，證人壬○○且在被告己○○告知渠會轉告鍾武光聯繫處理後，亦由己○○與鍾武光聯繫，竟在未取得任何再驗收核可前提下，即由被告二人利用不知情
    之證人尚靜蘭，書寫並蓋上章戳內容失真之「驗收結果數量與設計契約合約相符
    合」、「經驗收結果除隱蔽部分由監員工負責外其餘符合同意驗收」，於其等職
    務上所掌公文書之「工程驗收紀錄」上，另在同日之「營繕工程結算驗收證明書
    」上，亦蓋上失真之章戳「經驗收結果除隱蔽部分由監員工負責外其餘符合同意
    驗收」不實內容，並於同日由被告戊○○蓋章，監工之被告己○○蓋章通過，而
    後據以辦理本件工程款一百九十二萬二千元之「工程請款單」等結算付款作業，
    足見被告二人有公文書登載不實並行使之共同犯行，彰彰明甚，被告二人於本院
    更審時，己○○猶辯稱其未參與驗收，工程慣例以水管米數計算，並非以水管數
    量來計算云云，戊○○辯稱伊係以流水量而認定完工，現場無法清點云云，核均
    係卸責之辯，礙難採信，是被告二人上開犯行，洵堪認定，應依法論科。
二、核被告己○○、戊○○所為，均係犯刑法第二百十六條第二百十三條之罪。被告
    二人間，有犯意聯絡及行為分擔，均為共同正犯。其等二人利用不知情之尚靜蘭
    在職務上所掌公文書為登載不實之行為，核係間接正犯。被告等於職務上所掌之
    公文書登載不實後，復持以行使，登載不實之低度行為應為行使之高度行為所吸
    收，僅論以行使登載不實之公文書罪。原審經審理之結果，認被告二人罪證明確
    ，予以論科，固非無見。但查，原審對於被告二人，係利用不知情之尚靜蘭犯罪
    ，未論以間接正犯，已有未合。且原審一併認定被告二人牽連犯有八十五年十月
    二十三日修正公布前之貪污治罪條例第六條第一項第四款之圖利罪（詳如後敘）
    ，更有違誤。被告二人提起上訴，否認有公文書登載不實犯行，雖為無理由，但
    否認有圖利犯行，非無理由，原判決亦有上開可議，即屬無可維持，應由本院撤
    銷改判。爰審酌被告二人犯罪之動機、手段、所生危害及犯罪後之態度等一切情
    狀，各量處如主文第二項所示之刑，以示懲儆。且查，被告戊○○未曾受有期徒
    刑以上刑之宣告，此有被告之前科表在卷可稽，受此罪刑之宣告，應知警惕，而
    被告於本件犯行暴露之初，在調查站訊問時即供稱本件驗收時確有未符，不知何
    故通過結算付款，嗣於本院多次更審時，就該次驗收之情況供承至詳，本案亦於
    調查局查辦之前，即補做第二條水管完成，依包商所稱如此總結後，虧損八十六
    萬元在卷，堪認戊○○之犯案情節尚堪原諒，本院因認上開刑之宣告，歷經多年
    之偵審程序，足促其警惕，應無再犯之虞，一併宣告緩刑五年，以勵其自新。
三、公訴意旨另認被告二人上開犯行，涉有修正前貪污治罪條例第六條第一項第四款
    之圖利罪嫌云云，固非無見。惟按犯罪事實應依證據認定之，無證據不得推定其
    犯罪事實，為刑事訴訟法第一百五十四條所明文規定。次按認定犯罪事實應依證
    據，為刑事訴訟法所明定，故被告否認犯罪事實所持之辯解，縱屬不能成立，仍
    非有積極證據足以證明其犯罪行為，不能遽為有罪之認定（參照最高法院三十年
    上字第一八三一號判例意旨）。再按，被告行為時之貪污治罪條例第六條第一項
    第四款之圖利罪，已於八十五年十月二十三日修正公布，又於九十年十一月七日
    修正公布，原先之構成要件，已修正為「對於主管或監督之事務，明知違背法令
    ，直接或間接圖自己或其他私人不法利益，因而獲得利益者」，且將未遂犯刪除
    ，是被告二人被指之上開犯行，如未能圖取自己或其他他人不法利益，因而獲得
    利益之結果者，即不能以該罪相繩，亦甚顯然。本院經查：
(一)被告己○○於調查站訊問時已供稱要做一條長約八公里之四英吋ＰＶＣ導水管云
    云在卷，核與證人楊塗木於原審所證「當初就預備做八公里，因電力公司在該處
    的管線也是做約八公里，我們就比照電力公司的長度來做，但實際完成後的長度
    ，只有四公里‧‧‧第二條的水管之長度也約有四公里，所以合八公里，才符合
    原先所定之合約」等情相符（參見原審卷六七頁），是被告己○○辯稱其勘查地
    形後，設計長約八公里之預算書云云，是否無憑，已有可疑。又上開簡易自來水
    工程設置水管長度為八公里，乃八十年七月二十四日協調會時，地方人士要求接
    水地點為八仙山清水台，而該地點距谷關原飲水用之蓄水池，約有八公里長度，
    此為現場參與協調人員所確認之事實，嗣以此長度概估工程經費約須二百萬元，
    並當場協調各單位應分擔之比例，同時責由和平鄉公所主辦，有該「博愛村谷關
    簡易自來水缺水陳情協調會」影本在卷可稽，且經當時參與協調之證人甲○○、
    周吉德於本院更一審時證述無訛（參見本院更一卷二七、六六、七五頁），且因
    該飲水工程導水管所經之地，多係懸崖峭壁，地形崎嶇陡峭測量不易，亦有卷附
    現場照片多張足憑（參見本院上訴卷一０九頁以下），則被告己○○既係參與該
    協調工作，並受鄉長指派主辦，而因地形無法實際丈量，遂依協調會估計長度設
    計為八公里，要難認其設計之初，已有違失不當或圖利包商之意圖，亦甚顯然。
(二)本案導水管長度原設計長度為八公里，惟據證人壬○○供述，係因下列之原因造
    成施工數量較短：(一)因設計時依走路（指登山步道）之距離，而施工時拉直、架
    高，所以所用自來水管不必那麼多。(二)施工時遇山谷或弧度太大，則須設鋼索拉
    直架高，如水管拉至谷底，再拉上來，弧度太大，水管會因壓力太大而爆裂。(三)
    施工時曾與谷關簡易自來水管理委員會協商，盡量取直，否則沿河床（指山澗）
    邊施工，一下雨易遭沖壞，且取直施工，維修亦較容易等情在卷（參見本院更一
    卷六八至七三頁），對照證人蔡水河楊塗木於原審及本院上訴卷之證詞，以及證
    人甲○○於本院上訴卷之證詞，堪認廠商實際施作與被告己○○當初之設計，其
    施作方式及路線，已因工程事實上之考量而有所變更，致所需管線數量亦因拉直
    架高而相對減少，且其變更施工，並非有意偷工減料。又被告己○○原設計沿山
    壁施設導水管，廠商施作時改採拉直架高時，必需增加鋼索使用之數量，其施工
    難度亦將相對提高，因而必須於工程預算表外另加購額外之材料，及增加施作之
    人工等情，亦據證人壬○○到庭陳述甚明（參見更一卷六八至七三頁），而本件
    工程合約原已列有四分鋼索六００公斤，需二萬四千元及鋼索架設二十處，需十
    六萬元等事項，有工程合約附卷可查（參見外放證物袋），但因現場已遭逢八十
  八年九二一大地震震毀所致，地形地貌完全變更，無從查核比對：究竟當時之施
    工與原先設計所增加鋼索用量及架設處所若干？再者，被告己○○於本院先後辯
    稱該工程由蔡水河或丁○○負責監工乙節，雖有不實，詳如前述，但亦無客觀證
    據堪認被告有確實監督施工，則該施工方法之改變，尚難認係被告所同意或指示
    ，是依現存證據以觀，當時改變之施工方法，雖與契約內容有所未符，然亦難逕
    為被告己○○圖利包商之不利認定。
(三)本件承包廠商係於施工前，即按照工程契約書所附包商估價單，將本件工程所需
    之材料一次購足，合計八十一萬一千四百九十六元，有買受人為清鼎土木包工業
    之統一發票影本二紙在卷可稽，核與證人壬○○證述之情節相符（參見本院上訴
    卷七四、一五四頁。更一卷六八至七三頁）。又施工完畢剩餘之水管數量很多，
    包商並未取走，而係放置於谷關停車場，並交與蔡水河保管，日後全數供施作第
    二條導水管使用等情，亦據證人即谷關自水來管理委員會管理員蔡水河、主任委
    員甲○○、副主任委員楊塗木、施作人壬○○分別證述綦詳（參見本院上訴卷一
    二三、一三九、一六六、一八五頁。更一卷七二、七五、七六頁），則依常情而
    論，倘被告己○○、戊○○有與施作廠商勾結圖利，清鼎土木包工業即無按合約
    預估數量一次購足所須導水管之必要。且被告己○○辯稱：給水工程水管長度之
    計算及工程費之估算，業界向以公尺（米）為計算經費之標準，蓋施工時涉及水
    管與水管間銜接及接設開關，須截斷水管之情形，發包單位僅要求有無依約施工
    ，完工後能否發揮效果，並未注重包商使用水管（材量）數量之多寡（有無浪費
    材料包商自當會控制）等情，並提出和平鄉公所另件「雙崎自來水改善工程」，
    其設計水管之長度亦以公尺為單位之工程決算書影本乙份佐證，是被告己○○在
    本件工程設計預算書內，設計水管之長度以公尺為單位，乃其平常之一貫作法，
    要難遽指其在工程設計上有圖利承包廠商之意圖，益見被告己○○所辯其無圖利
    包商之設計發包云云，尚非無憑。且卷附自來水管理委員會八十二年四月二十三
    日會議紀錄（參見外放證物袋）記載，建議工程竣工後，因施工長度不足，所剩
    材料應繳回該委員會保管。被告己○○事後並於該紀錄批示「擬本案經鄉座開會
    回所後交辦在案，經職前往谷關瞭解始知用餘之水管有二百餘支存放甲○○商店
    前，委員會要取水管時才知包商答應給甲○○‧‧‧與原承包商清鼎土木包工業
    協調，願將用餘水管全部再購買交委員會」云云，茲按甲○○原係該谷關自來水
    管理委員會之主任委員，則被告己○○上開紀錄批示「包商答應給甲○○」，應
    係被告己○○查證認知之錯誤，無礙上開之認定。況且，縱使廠商原無再施作第
    二條導水管之意，而處分該剩餘水管，但依上所述，其後自來水管理委員會，亦
    積極介入以該水管與包商合作而完成第二條水管，顯見該協調會議紀錄，與原先
    被告己○○負責該工程設計或被告戊○○負責工程驗收，均無直接關連。
(四)本件簡易自來水改善工程，主辦單位雖係和平鄉公所，惟實際上谷關簡易自來水
    管理委員會，亦於完工後參與初驗試水，台中縣和平鄉公所並於工程初驗後自來
    水管理委員會發現建議改善時，以八十一年十月二十一日八一和鄉建字第一０一
    八０號函要求承包廠商清鼎土木包工業改進等情，業據被告戊○○及證人壬○○
    、辛○○、甲○○供明在卷，復有台中縣和平鄉公所上開函文在卷可稽（參見本
    院更一卷七一頁背面、七四頁背面、七五頁背面、八四頁）。且和平鄉公所於前
    函說明欄之末加註「請依照其五項各項改善後報所（附相片）複驗合格後再支付
  工程款」，嗣包商依照指示改善缺失後，雖經谷關自來水管理委員會同意接管，
    復有該管理委員會於八十一年十月三十日所立之同意接管證明乙份附卷可稽，然
    該管理委員會並未參與十一月十六日之共同驗收，已據證人邱新火蔡水河楊塗木
    ，先後於偵審中證稱相符在卷，可見該同意接管並不等於驗收完畢，此觀被告己○○簽呈擬予驗收公文，其日期係八十一年十一月十六日，顯在該同意接管日期
    之後，至為顯明，是被告戊○○己○○於十一月十六日會同正式驗收時，雖堪認
    有公文書登載不實之共同犯罪，然依上開時間之流程先後至為緊接以觀，且乏客
    觀證據，足以證明其等二人，上開驗收已施工完成之不法行為，即係配合事先施
    工改變未報准之圖利犯行。
(五)又證人邱新火於調查站時供稱「其後約十天‧‧‧己○○打電話給我，謂該工程
    已完工，希望我能配合進行驗收，暗示我不要對該工程予以刁難」云云，惟邱新
    火嗣於偵查中已明確供稱「沒有叫我不要刁難，只有說工程已做完」云云（參見
    偵查卷四三頁）。而證人辛○○先於八十三年六月八日調查站時供稱：「水源區
    至水塔之距離僅需四公里，壬○○僅提供六寸ＰＶＣ管十支，五米長四寸管約八
    三０支之材料」云云，又於本院時證稱「壬○○水管放谷關停車場，數量多少我
    不知道‧‧‧壬○○事先未說水管數量多少，在調查站他們問我水管用多少，我
    不知道，又問是否用了八百多支，我也說我不知道，我沒算，六寸我有說十支，
    但四寸我沒說多少，因很長無法算起，試水完成我就離開了」云云（參見本院更
    一卷七三至七五頁）。再者，於調查站證人楊塗木筆錄後所附清單載明約八百二
    十支左右，證人蔡水河於工程驗收後，前往現場清點結果，四英吋五公尺ＰＶＣ
    管施設七百六十支，六英吋ＰＶＣ管施設二十支，並證稱其有全部逐一點算，然
    其亦不諱言「我分數日前去計算，因為一天的時間是沒法算出的」云云（參見本
    院更三卷一０七至一一二頁），顯見上開第一次施作數量，雖無法精確點算，但
    確有未足，至為明顯，是該清點既係事後，在未進行第二次補做之前即為，顯不
    足以認定驗收時確已依約施作完畢之情事。又證人邱新火、楊塗木於調查時指稱
    發現實際施作工程長度僅有四公里，與原設計不符，向台中縣和平鄉公所異議後
    ，承包廠商始再補行施作第二條導水管等情在卷，則依八十二年四月二十三日之
    會議紀錄所載，以及蔡水河等人之證詞，堪認該未完成之工程，確係於八十二年
    九月至十一月間再行施作完成，極為顯明，而該四月二十三日會議之谷關派出所
    簽名欄，並無任何人簽署，自非有權偵辦之公務員，已知悉該違失，且本案調查
    局介入查辦之邱新火、戊○○、楊塗木等人之筆錄所載時間，均係八十三年一月
    起，此有各該筆錄可據，顯在查辦之前已施作完畢，亦堪認定。
(六)證人即得標廠商鍾武光及施工之證人壬○○，於原審時證稱「後來再補做的第二
    條水管，沒再補收工程款，承做二條水管總工程，我們還虧了約八十六萬元，公
    所並未再補工程款給我們‧‧‧收到工程款一百九十二萬二千元，是在做好第二
    條水管以後才拿到的款」等語在卷（參見原審卷六八頁），則依此估算，包商先
    後就二條長度約略相當之水管，施工之總工程費合計為二百七十八萬二千元，是
    單作一條水管實際所需款項，約為一百三十九萬一千元，則以包商僅施作一條水
    管即報請驗收（並獲准通過）而論，雖低於合約所載之一百九十二萬二千元，而
    有約五十三萬一千元之利潤。但依上所述，證人另行僱請范仁達施作之第二條水
    管，並未另行自鄉公所取得相對之代價，且二條水管施工期間，明顯有別，相隔
    近一年，依工程慣例，重新在另一地點施作，其支出成本應較在原地增加長度之
    施工為高，則包商雖無從舉證證明其上開虧損之證詞，有何客觀證據可憑，然依
    本案近十年之所有證據以觀，自來水管理委員會，亦無任何進一步不滿之陳稱，
    是被告二人上開驗收不實，縱堪認有圖利包商之意圖，惟依九十年十一月七日修
    正公布之貪污治罪條例之法定構成要件，顯難認已生不法利益之結果，是原審遽
    認被告二人有圖利犯行，自嫌無據。被告二人上開辯詞，尚堪採取，惟公訴人認
    此部分與上開有罪部分，有裁判上一罪關係，爰不另為其等無罪之諭知。
據上論斷，應依刑事訴訟法第三百六十九條第一項前段、第三百六十四條、第二百九
十九條第一項前段，刑法第二十八條、第二百十六條、第二百十三條、第七十四條第
一款，判決如主文。
本案經檢察官丙○○到庭執行職務。
中      華      民      國　    九十一     年     三      月    十二　　日
                                臺灣高等法院臺中分院刑事第二庭
                                      審判長法  官　羅　禮　政
                                            法  官  姚  勳  昌
  法  官  蔡　聰　明
右正本證明與原本無異。
如不服本判決應於收受送達後十日內向本院提出上訴書狀，其未敘述上訴之理由者並
得於提起上訴後十日內向本院補提理由書（均須按他造當事人之人數附繕本）。
                                            書記官　郭  振　祥
中      華      民      國　    九十一     年     三      月    十二　　日
刑法第二百十六條：
行使第二百十條至第二百十五條之文書者，依偽造、變造文書或登載不實事項或使登
載不實事項之規定處斷。
                                                                        Ｒ
刑法第二百十三條：
公務員明知為不實之事項，而登載於職務上所掌之公文書，足以損害於公眾或他人者
，處一年以上七年以下有期徒刑。
